臺灣高雄地方法院民事判決　　　　　　 100年度再易字第29號
再審原告　　王類
再審被告　　曾承軒
上列當事人間返還不當得利事件，再審原告對於民國100年1月13
日本院99年度簡上字第225 號簡易事件第二審確定判決提起再審
之訴，本院裁定如下：
    主  文
再審之訴駁回。
再審訴訟費用由再審原告負擔。
    理  由
一、再審意旨略以：本件係再審被告對伊未能介紹女伴乙事惱羞
    成怒而挾怨報復，當初再審被告確已於97年7 月22日向伊表
    示系爭電器設備早於事發前1 個月拆除，並向伊承諾雙方和
    好無事等語，進而要求伊再介紹女友，且以新台幣1,000 元
    之報酬委請伊將系爭車輛送至高都汽車股份有限公司，再由
    再審被告之子前來載送其返家等語，惟再審被告就此竟避而
    不談，復與康進益律師勾串6 位親友作偽證而為虛偽陳述，
    胡亂指控，致使本件舉證責任矛盾分配，已違反民事訴訟法
    第277 條之規定，而伊從事電工家電之配修已40餘年，從未
    失手，絕無原告主張之失誤情形，系爭確定判決有上開違法
    情事，爰依民事訴訟法第496 條第1 項第12款、13款規定，
    提起再審之訴。
二、按「有下列各款情形之一者，得以再審之訴對於確定終局判
    決聲明不服。但當事人已依上訴主張其事由或知其事由而不
    為主張者，不在此限：一三、當事人發現未經斟酌之證物或
    得使用該證物者。但以如經斟酌可受較有利益之裁判者為限
    」，民事訴訟法第496 條第1 項第13款定有明文，而「民事
    訴訟法第496 條第1 項第13款所謂當事人發現未經斟酌之證
    物或得使用該證物者，係指在前訴訟程序不知有該證物，現
    始知之，或雖知有此而不能使用，現始得使用而言。若證物
    在前訴訟程序業經提出，而為法院所不採，即非此之所謂發
    現未經斟酌之證物」，有最高法院78年度台上字第1615號判
    決要旨可參。次按對於簡易訴訟程序之第二審確定終局裁判
    ，如就足影響於裁判之重要證物，漏未斟酌者，亦得提起再
    審之訴或聲請再審，民事訴訟法第436 之7 條定有明文，而
    上開規定所謂之「當事人發現未經斟酌之證物或得使用該證
    物者。但以如經斟酌可受較有利益之裁」及「就足影響於判
    決之重要證物，漏未斟酌」，係指於簡易訴訟程序之第二審
    言詞辯論終結前，已經存在並已為聲明之證據，第二審並未
    認為不必要而仍忽略證據聲明未為調查，或已為調查而未就
    其調查之結果予以判斷者，且該證據須足以影響判決結果而
    言。若在判決理由中已說明其為不必要之證據，或說明就調
    查證據之結果，並不能為有利再審原告之事實判斷者，自不
    得作為再審理由。此外，若原確定判決對於該項證物，認係
    不必要或有不足採信之情形，或該證物無關重要，縱經斟酌
    亦與確定判決無影響者，亦均不得據為再審之理由。
三、查本件再審原告固以原審判決因再審被告及訴訟代理人勾串
    證人，致舉證責任矛盾為由而提起再審之訴，然觀乎原審判
    決係依據民事訴訟法第277 條所定舉證責任分配原則，參酌
    兩造所提出卷附各項證據方法，進而認定再審原告所辯系爭
    配備早於系爭車輛97年7 月21日起火燃燒前業已拆除云云並
    非實在，以及系爭車輛起火原因確為系爭配備裝置不當所致
    等情屬實，均業於判決理由斟酌全辯論意旨暨相關事證後詳
    予論述，未見有何違背舉證責任或論理、經驗法則之處。又
    再審原告雖另稱再審被告確有於97年7 月22日邀請其午餐並
    承諾和好云云，惟原審就系爭設備之拆除時間、系爭車輛之
    起火原因，及97年7 月22日當日雙方交涉情形業經傳訊證人
    曾進睿、潘俊騰、林登男、曾裕雄、陳文全等人分別證述明
    確，堪認原審業已詳為說明就上開調查證據之結果，並不能
    為有利再審原告之事實判斷者，再審原告就原審取捨證據及
    認定事實之職權行使範圍，指摘其為不當，尚非屬判決適用
    法規顯有錯誤之範圍，其以此指摘原審判決有民事訴訟法第
    496 條第1 項第13款之違法，尚不足採。
四、至再審原告另以民事訴訟法第496 條第1 項第12款為由提起
    本件再審，惟按該款所謂當事人發見就同一訴訟標的在前已
    有確定判決者，係指本件判決確定前，就同一訴訟標的已有
    另案判決確定者而言，而本件兩造間之該損害賠償請求權並
    未曾經另案判決確定，此亦經本院查明在卷，自亦無該款之
    適用，故再審原告指摘原審判決有民事訴訟法第496 條第1
    項第12款之違背法令，亦屬無據。
五、綜上所述，再審原告所為主張及陳述，俱未符合民事訴訟法
    第496 條第1 項第12款、第13款所定再審理由，是其據此針
    對原審判決提起再審之訴，顯無再審理由，本院爰不經言詞
    辯論，逕以判決駁回之。
六、據上論結，本件再審之訴顯無理由，爰依民事訴訟法第502
    條第2 項、第78條，判決如主文。
中    華    民    國   100    年    7     月    15    日
              民事第二庭審判長法  官  郭  宜  芳
                              法  官  盧  怡  秀
                              法  官  謝  雨  真
正本係照原本作成。
本判決不得上訴。
中    華    民    國   100    年    7     月    15    日
                              書記官  解  景  惠